【裁判字號】    97,訴,87
【裁判日期】    980213
【裁判案由】    過失致死
【裁判全文】
臺灣臺東地方法院刑事判決                97年度訴字第87號
公  訴  人  臺灣臺東地方法院檢察署檢察官
被      告  甲○○
選任辯護人  林政雄律師
上列被告因過失致死等案件，經檢察官提起公訴（97年度偵字第
529號）及移送併案審理（97年度偵字第730號），本院判決如下
：
    主    文
甲○○從事業務之人，因業務上之過失致人於死，處有期徒刑拾
月。
    犯罪事實
一、甲○○係臺北市○○○路76巷2弄17號3樓財誠娛樂機械有限
    公司負責人，以裝設貨梯為業，為從事業務之人，於民國96
    年12月間，以新臺幣（下同）16萬元之價格，承包臺東縣臺
    東市○○路176號楊俊明所有工廠內之運送地瓜雜貨用之新
    建昇降機設備，由甲○○負責該昇降機之設計，並由甲○○
    僱請不知情之丁○○及陳天賜施工，甲○○應注意設計、安
    裝該昇降機時，需符合建築法有關昇降機設置之安全規定，
    即須有防止昇降機過度捲揚之終點極限開關設置、終點極限
    開關之設置應確實情況良好（包括：極限開關環繞鏈條之彈
    簧應設定極限停止裝置、應注意馬達負載保護器設定值不可
    大於馬達出廠值、及避免每停靠樓層停止定位開關與車台接
    觸面太少），而依當時情形，並無不能注意之情事，竟疏未
    注意其裝設馬達之內部終點極限開關接線錯誤、用來頂極限
    開關環繞於鏈條的彈簧未設定極限停止裝置、馬達控制盤內
    部負載保護器設定值偏高、每停靠樓層停止定位開關與車台
    接觸面太少等情形，致甲○○3人於97年1月14日、15日至上
    開楊俊明所有工廠內施工完畢後之昇降機，其裝設馬達之終
    點極限開關並無斷源作用，楊俊明在甲○○施工並測試完畢
    後，即當場交付面額16萬元之支票與甲○○。因楊俊明認為
    該貨梯強度不足，遂於97年1月25日上午11時許，與鐵工戊○○至上開楊俊明所有工廠察看該昇降機，並搭乘該昇降機
    平台往上升，因該昇降機使用之馬達內置之終點極限開關接
    線錯誤，加以用來頂極限開關環繞於鏈條的彈簧未設定極限
    停止裝置、馬達控制盤內部負載保護器設定值偏高、每停靠
    樓層停止定位開關與車台接觸面太少等原因，使該昇降機馬
    達內部終點極限開關並無斷源作用，昇降機平台不斷上升後
    ，於撞擊升降路底部之法蘭後，昇降機馬達仍繼續運作縮短
    馬達鍊條，致固定馬達用之唯一1根插銷其中一側之螺絲，
    超過其抗拉強度而斷裂，該昇降機所使用之重達約96公斤之
    馬達，遂掉落擊中楊俊明之頭部及戊○○之腿部，昇降機平
    台並順勢由5公尺高處滑落至地面，致戊○○受有左足踝粉
    碎性骨折、左手肘挫傷及胸壁挫傷之傷害，楊俊明則因頭部
    外傷出血送醫而不治死亡。
二、案經楊俊明之妻丙○○、戊○○訴由臺灣臺東地方法院檢察
    署檢察官偵查起訴及移送併案審理。
    理    由
壹、程序部分（證據能力部分）：
    按被告以外之人於審判外之言詞或書面陳述（即學理上所稱
    之「傳聞證據」），除法律有規定者外，不得作為證據（即
    學理上所稱之「傳聞法則」）。刑事訴訟法第159條第1項固
    有明文。惟按被告以外之人於審判外之陳述，雖不符刑事訴
    訟法第159條之1至之4之規定，而經當事人於審判程序同意
    作為證據，法院審酌該言詞陳述或書面陳述作成時之情況，
    認為適當者，亦得為證據；當事人、代理人或辯護人於法院
    調查證據時，知有第159條第1項不得為證據之情形，而未於
    言詞辯論終結前聲明異議者，視為有前項之同意，刑事訴訟
    法第159條之5定有明文。查本案以下所引用之傳聞證據，被
    告及辯護人於本院準備程序中均表示沒有意見，同意作為證
    據，且迄於言詞辯論終結前，亦未就本院所調查之證據資料
    主張有刑事訴訟法第159條第1項不得為證據之情形，本院審
    酌該證據作成之情況，認均無不適當情事，依刑事訴訟法第
    159條之5第2項之規定，均有證據能力，合先敘明。
貳、實體部分：
一、訊據被告甲○○矢口否認有公訴人所指之業務過失致死、業
    務過失傷害之犯行，辯稱：起訴書說伊沒有裝設終點極限開
    關，這個開關伊是不清楚，但貨梯上原裝馬達上面就已經有
    這個開關，這個馬達在硬體裝設好之後，被害人這邊還沒有
    電可以使用，硬體裝設好是在97年1月24日，同一天傍晚伊
    有帶一臺變相器去，用無線遙控器操作測試貨梯2、3趟給楊
    俊明看，測試完後，伊有告訴他現在還不能使用，因為還沒
    有電，等電來之後，再來幫他調整貨梯本身每一樓層開關（
    樓層定位開關）；所謂的調整是指本來會停，只是樓面還沒
    有好，也沒有電，要等樓面好了之後，再調整貨梯到每一層
    的時候，可以剛好跟樓面對齊，因為樓面還沒有好，如果先
    調整的話，會有差一、兩吋；測試的時候，還有丁○○、陳
    天賜在場，他們在旁邊看，楊俊明本身也有在場，測試好之
    後，伊有跟楊俊明說明還不能用，等他電、樓面的都用好之
    後，再打電話請伊來，遙控器當時也有交給他，也有教他如
    何使用，當時楊俊明只有說好；當時伊有問楊俊明電何時會
    來，但是他沒有說何時會好，電力是要跟電力公司另外申請
    送電；至於樓面，他也沒有說何時會好，伊是要等候他的通
    知，再過來幫他調整；裝設本案的貨梯價格是16萬元，錢是
    測試完之後他才開面額16萬元的支票，這樣其實不算完工，
    大家是認同貨梯已經可以跑了，只是還要再調整，所以他才
    主動給伊支票付貨款，是一次付清；當天測試好之後，伊只
    有交付給楊俊明遙控器，沒有交給他任何書面，因為還沒有
    完成，所以貨梯本身沒有標示任何說明文字；本案的電梯是
    吊貨用的，不是載貨用的，如果是載貨用的，會有一個箱子
    ，箱子裡面就會有開關來控制上下，因為本案是吊貨用的，
    所以馬達的裝設方式就如同本案；本案的馬達裝設方式，伊
    只有裝設過這一次；這個馬達是從日本原裝進口的，除了馬
    達是進口的，貨梯的其他部分都是伊自己設計的；這種貨梯
    可以承載300公斤，這個是因為楊俊明說他的需求是要300公
    斤的承載力，所以在選擇材料的時候，會考量材料的硬度，
    材料的硬度能否有這樣承載力，是依照伊自己從事業務的經
    驗得知；馬達的裝設方法，如果是吊貨用的貨梯，馬達上原
    有一個釣鉤的鐵板，伊是利用兩個鐵片打洞之後，將插銷穿
    過這兩個洞，再用兩個螺絲固定插銷的兩邊，這個方法是伊
    做鐵工的基本工法；固定馬達的時候，會去考量馬達的重量
    ，如果馬達越重，插銷越粗；本件的馬達說明書上寫重有70
    公斤，但是加上鏈條共重有90公斤，本案的插銷應該要有25
    公釐，但是伊使用的是30公釐的，因為伊通常都會有加重；
    終點極限開關這個名詞伊不熟悉，但是這個行業是稱作緊急
    煞車系統，這兩個應該是同一個東西；本案伊裝設的馬達本
    身就有裝設緊急煞車系統這個裝置，緊急煞車系統要在伊裝
    設好、電也來了，鏈條也調整好高度之後，才能夠使用；如
    果不考慮鏈條的長度的話，馬達通電後緊急煞車系統就可以
    開始作用；伊測試當天，鏈條實際上全長是有7米的長度；
    調整前，鏈條縮短到60公分的時候，馬達內的緊急煞車系統
    才會有作用；伊是想要把他調整成貨梯跑到最上面的樓層再
    超出10公分，緊急煞車系統就可以作用云云。
二、查被告甲○○係址設臺北市○○○路76巷2弄17號3樓財誠娛
    樂機械有限公司負責人，於96年12月間，以16萬元之價格，
    承包臺東縣臺東市○○路176號楊俊明所有工廠內之運送地
    瓜雜貨用之新建昇降機設備，由被告負責該昇降機之設計，
    並由甲○○僱請丁○○、陳天賜施工，被告及丁○○、陳天
    賜3人，於97年1月14、15日至上開楊俊明所有工廠內施工後
    ，楊俊明在甲○○施工並測試完畢後，即當場交付面額16萬
    元之支票與甲○○。因楊俊明認為該昇降機強度不足，遂於
    97年1月25日上午11時許，與鐵工戊○○至上開楊俊明所有
    工廠察看該昇降機，並搭乘該昇降機平台往上升，因該昇降
    機馬達終點極限開關無法作用，昇降機平台上升後，於撞擊
    升降路底部之法蘭後，昇降機馬達仍繼續運作縮短馬達鍊條
    ，致固定馬達用之唯一1根插銷其中一側之螺絲，超過其抗
    拉強度而斷裂，該重達約96公斤之馬達遂掉落擊中楊俊明之
    頭部及戊○○之腿部，昇降機平台並順勢由5公尺高處滑落
    至地面，致楊俊明因頭部外傷出血送醫不治死亡，戊○○則
    受有左足踝粉粹性骨折、左手肘挫傷及胸壁挫傷之傷害等節
    ，為被告所不爭執，並有證人丁○○、鍾立威、丙○○之證
    述及卷附財誠娛樂機械有限公司估價單影本、甲○○名片影
    本、楊俊明簽發之支票影本、刑案現場測繪圖、照片、楊俊
    銘及戊○○之診斷證明書、救護紀錄表、臺灣臺東地方法院
    檢察署檢察官相驗筆錄、相驗屍體證明書、法醫驗斷書、相
    驗照片等可佐。上開事實，堪先認定。
三、本件應審酌者在於，被告承作上開昇降機是否因有過失情事
    而導致被害人楊俊明死亡及戊○○受有前開傷害。按所謂過
    失，係指按其情節應注意，並能注意，而不注意而言（刑法
    第14條第1項）。故過失自係以被告違反注意之義務為前提
    ，且在主觀上無不能注意之情形。經查：
（一）有關被告注意義務之內容：被告所承作之上開昇降機係屬
      捲胴式昇降機，重量約96公斤，昇降機積載荷重為300公
      斤（未標示載貨或載人用），以遙控器操作捲揚機（馬達
      ），經由捲揚機、鍊條、吊鉤牽引平台（車廂）上下，作
      為控制昇降機車廂升降，揚程約5公尺，停止樓層有3階，
      捲揚機與上樑藉由插銷（直徑30MM、長度115MM）、墊片
      、螺絲（直徑12MM）固定，插銷中心至法蘭為1760MM等節
      ，有行政院勞工委員會南區勞動檢查所（下稱南區勞檢所
      ）97年3月4日勞南檢機字第0975001777號函所附重大災害
      檢查初步報告書1份在卷可參（見相字卷第80、81頁）。
      又本件所涉昇降設備之相關事實，係肇因於被告與被害人
      間之承攬契約，並非勞工、雇主間之法律關係，因此該昇
      降設備之設置所依循之相關法令，並無勞工衛生安全法相
      關規定之適用，而應以建築法相關法令作為依據。有關昇
      降設備之設置，建築法第77條之4規定：「（第1項）建築
      物昇降設備及機械停車設備，非經竣工檢查合格取得使用
      許可證，不得使用。（第2項）前項設備之管理人，應定
      期委託領有中央主管建築機關核發登記證之專業廠商負責
      維護保養，並定期向直轄市、縣 (市)主管建築機關或由
      直轄市、縣 (市)主管建築機關委託經中央主管建築機關
      指定之檢查機構或團體申請安全檢查。管理人未申請者，
      直轄市、縣 (市)主管建築機關應限期令其補行申請；屆
      期未申請者，停止其設備之使用。（第3項）前項安全檢
      查，由檢查機構或團體受理者，應指派領有中央主管建築
      機關核發檢查員證之檢查員辦理檢查；受指派之檢查員，
      不得為負責受檢設備之維護保養之專業廠商從業人員。直
      轄市、縣 (市)主管建築機關並得委託受理安全檢查機構
      或團體核發使用許可證。（第4項）前項檢查結果，檢查
      機構或團體應定期彙報直轄市、縣 (市)主管建築機關，
      直轄市、縣 (市)主管建築機關得抽驗之；其抽驗不合格
      者，廢止其使用許可證。（第5項）第二項之專業廠商應
      依左列規定執行業務：一、應指派領有中央主管建築機關
      核發登記證之專業技術人員安裝及維護。二、應依原送直
      轄市、縣 (市)主管建築機關備查之圖說資料安裝。三、
      應依中央主管建築機關指定之最低金額常時投保意外責任
      保險。四、應依規定保養台數，聘僱一定人數之專任專業
      技術人員。五、不得將專業廠商登記證提供他人使用或使
      用他人之登記證。六、應接受主管建築機關業務督導。七
      、訂約後應依約完成安裝或維護保養作業。八、報請核備
      之資料應與事實相符。九、設備經檢查機構檢查或主管建
      築機關抽驗不合格應即改善。一○、受委託辦理申請安全
      檢查應於期限內申辦。（第6項）前項第一款之專業技術
      人員應依左列規定執行業務：一、不得將專業技術人員登
      記證提供他人使用或使用他人之登記證。二、應據實記載
      維護保養結果。三、應參加中央主管建築機關舉辦或委託
      之相關機構、團體辦理之訓練。四、不得同時受聘於二家
      以上專業廠商。（第7項）第二項之檢查機構應依左列規
      定執行業務：一、應具備執行業務之能力。二、應據實申
      報檢查員異動資料。三、申請檢查案件不得積壓。四、應
      接受主管建築機關業務督導。五、檢查員檢查不合格報請
      處理案件，應通知管理人限期改善，複檢不合格之設備，
      應即時轉報直轄市、縣 (市)主管建築機關處理。（第8項
      ）第三項之檢查員應依左列規定執行業務：一、不得將檢
      查員證提供他人使用或使用他人之檢查員證。二、應據實
      申報檢查結果，對於檢查不合格之設備應報請檢查機構處
      理。三、應參加中央主管建築機關舉辦或委託之相關機構
      、團體所舉辦之訓練。四、不得同時任職於二家以上檢查
      機構或團體。五、檢查發現昇降設備有立即發生危害公共
      安全之虞時，應即報告管理人停止使用，並儘速報告直轄
      市、縣 (市)主管建築機關處理。（第9項）前八項設備申
      請使用許可證應檢附之文件、使用許可證有效期限、格式
      、維護保養期間、安全檢查期間、方式、項目、安全檢查
      結果與格式、受指定辦理安全檢查及受委託辦理訓練之機
      構或團體之資格、條件、專業廠商登記證、檢查員證、專
      業技術人員證核發之資格、條件、程式、格式、投保意外
      責任保險之最低金額、專業廠商聘僱專任專業技術人員之
      一定人數及保養設備台數等事項之管理辦法，由中央主管
      建築機關定之。（第10項）第五項第三款之保險，其保險
      條款及保險費率，由財政部會同中央主管建築機關核定之
      。」內政部並據此母法，而於93年11月9日以內政部台內
      營字第0930087352號令修正發佈「建築物昇降設備設置及
      檢查管理辦法」（原名稱：建築物昇降設備管理辦法）。
      其中，有關極限開關之設置，依據內政部69年4月10日臺
      內勞字第13926號函復臺灣省工礦檢查委員會函內容：「
      按勞工安全衛生設施規則第105條：『起重設備之吊具為
      防止與吊架或捲揚胴接觸碰接，應有防止過度捲揚鋼索之
      裝置』之規定，旨在預防起重設備過度捲揚所引起之危害
      ，起重設備如使用『吊鏈』而非『鋼索』，但具有過度捲
      揚之虞者，自均應採取預防措施。」（見本院卷第242頁
      ），由此可知，以吊鏈使用之起重設備，因具有過度捲揚
      之虞，應設置相關預防措施。又有關極限開關的設置標準
      ，依CNS國家標準總號2866類號B7042，4. 1.3（7）項所
      示，「上部極限開關類之安裝應堅固，確實在動作安裝位
      置，其動作情況應良好」（見本院卷第244頁）。另有關
      昇降機馬達之負載保護器設定，依電器設備技術標準第
      185條所示，電梯用動力設備以三相電源供給，其電源設
      備需要比電動機額定容量更大的容量，計算是為T≧√3×
      V×I×10（T：電源設備容量，V：電源電壓，I：直流電
      梯是全負荷上升時的電源），交流電梯則額定電流50A以
      下者是額定容量×1.25〈A〉，50A以上者是額定電流×1.
      1〈A〉（見本院卷第245頁）。以上數端均涉及昇降機馬
      達遇到特殊狀況時之斷源設置，亦涉及特殊狀況發生時，
      是否侵害他人法益之可能性，被告係從事昇降機裝設業務
      之人，並承作上開昇降機，自應對上開相關規範或標準有
      所認知，即對上開規範及標準之內容與達成負有注意之義
      務。
（二）被告有無過失之認定：查本案發生後有關上開昇降機設備
      零件所顯現之數據，捲揚機（插銷中心至鍊條）長度為25
      0MM，鍊條長度為1150MM，吊鉤長度為270MM，合計為1670
      MM，依此，昇降機平台（車廂）上方（緣）（1670MM）小
      於插銷中心至法蘭長度（1760MM），本案發生時，昇降機
      平台（車廂）導輪已撞擊法蘭，致固定捲揚機插銷之螺絲
      斷裂，其發生原因為被害人以遙控器控制上開該昇降機時
      ，因未裝設終點極限開關，使昇降機平台（車廂）導輪於
      上升過程中撞擊法蘭，固定捲揚機插銷之螺絲斷裂，致捲
      揚機（馬達）掉落擊中被害人（楊俊明、戊○○），致生
      本案等節，有卷附前揭南區勞檢所重大災害檢查初步報告
      書及所附照片可參（見相字卷第86、87、91-95頁）。又
      經本院囑託社團法人高雄市機械安全協會對於本案事發原
      因進行鑑定結果，本件昇降機使用之馬達本身雖有設置終
      點極限開關，但用來控制停止運轉的極限開關接點接線錯
      誤，即使極限開關有動作，也無法將馬達電源斷路，而用
      來頂極限開關環繞於鏈條的彈簧則未設定極限停止裝置，
      另馬達額定規格60HZ、220V、11.5安培，控制盤內部負載
      保護器設定18安培，設定偏高，將導致過負載保護器無法
      立刻跳脫切斷馬達，且昇降機每停靠樓層停止定位開關與
      車台接觸面太少，可能使車台板行駛到第三層時無法碰觸
      到停止定位開關，導致電源無法切斷，馬達繼續往上運轉
      等節，有該協會97年7月18日（97）高機安字第071801號
      函所附鑑定報告及照片在卷可稽（見本院卷第121-127頁
      ）。綜上可知，被告所承作之上開昇降機，就使用之馬達
      外部而言，並無終點極限開關之設置，而其使用之馬達本
      身雖有終點極限開關之設置，亦因接點接線錯誤而無法達
      到斷源作用，加以鏈條之彈簧未設定極限停止裝置、負載
      保護器設定偏高、停止定位開關與車台接觸面太少等因素
      ，均可導致馬達無法斷源。而案發時，正因馬達無法斷源
      ，使昇降機平台不斷上升後導輪撞擊法蘭，固定馬達插銷
      之螺絲斷裂，馬達因而掉落擊中被害人楊俊明及戊○○。
      被告既承作上開昇降機，除在民事契約上有其契約義務外
      ，對於前開所述義務內容涉及昇降機安全保障之基本要求
      與標準，自應詳予知曉。況被告自承：其從事貨梯的裝設
      ，已經有10幾年了，裝設過同樣的貨梯只有這一台，但是
      其他類型的貨梯，曾經裝設過4、5台。貨梯的類型，是用
      載貨與否來作為區分，是依照現場的需要來設計；有關昇
      降機安全的檢查法令以前已有看過，本案的昇降機並非其
      承作之唯一一件，本件尚需要就電梯到達頂點時之停止功
      能再作調整等語（見本院卷第26頁、第224頁背面、第225
      頁），益證其對上開義務內容明暸於胸，且無不能注意之
      情形。據此，被告對於上開昇降機之終點極限開關之設置
      既有認知，其裝設之本案馬達內部終點極限開關，竟出現
      接線錯誤等前開情形，以致於發生昇降機馬達掉落，進而
      導致被害人楊俊明死亡及戊○○受傷之憾事，被告對此有
      過失情事，實甚明確。而本件被害人死亡與受傷之結果，
      既係因前述馬達掉落所致，馬達掉落則導因於終點極限開
      關無法作用及其他配套斷源措施均告失效，因此昇降機上
      升後無法停止而扯落插銷螺絲，則被告之過失行為與被害
      人之死亡及受傷結果，有相當因果關係，亦可認定。
（三）被告除以前詞置辯外，另辯稱：伊沒有去動過馬達裡面的
      配線，伊是按照原裝裡面的電線下去接的，也沒有打開馬
      達的蓋子去看過裡面的配線，也不知道裡面的配線情形如
      何，伊都是依照線路圖這樣安裝的，原裝是黑色的電線裡
      面裝有7、8條電線，再把這些電線拉到控制箱裡面，再用
      遙控器控制伊的控制箱，之後再放電到馬達；在裝好之後
      ，測試放電的時候是有正常的，但是因為申請的電力還沒
      有來，伊就用伊帶來的設備加大電力到需要的電力程度22
      0伏特，伊也有測試過遙控的功能給被害人看，每一層樓
      都有測試過，都是正常的，還有測試遙控器上面的紅色的
      緊急按鈕，那個按鈕是可以在發生緊急情況的時候，馬達
      會馬上停止，當時測試的時候，也都是正常的，測試完之
      後，伊有告訴被害人說如果申請的電來了的話，再打電話
      告訴伊，伊會再來幫他裝設完成，那天也有測試過馬達裡
      面的終點極限開關是可以用的，測試的時候，伊的師傅丁○○也在場，但是沒有幫伊一起測試，他只是電焊的師傅
      ，去那邊幫伊用鐵架；伊測試的時候，被害人都有在場，
      也都確認測試可以，所以被害人才會交付支票給伊云云。
      惟查，被告所稱其自備變相器測試昇降機功能等語，固與
      證人丁○○證述情節相符（見相字卷第72頁；本院卷第21
      7頁），然本件關鍵之點並非上開昇降機可否正常運作，
      而係昇降機使用之馬達的終點極限開關是否可以正常運作
      。就此，被告雖稱：裝設當時有測試馬達裡的終點極限開
      關，是可以用的云云，惟此馬達之終點極限開關因接線錯
      誤而無法斷源乙節，業經認定屬實如前，則既有接線錯誤
      情事，被告所稱測試該馬達之終點極限開關又將如何成之
      ，可見被告所言，容值懷疑。被告固又稱：安裝馬達一定
      會按照原廠說明書施作，市售電線顏色可分為紅、黃、綠
      、藍、白、黑，馬達輸出電線是何顏色，施工人員即以同
      顏色接電源，電源可分單相三線220伏特及三相三線220伏
      特，單相三線220伏特，中間電線是負電，左右電線是正
      電，因同為正電，並無所謂左右接線錯誤之問題，馬達仍
      會正常運轉，但三相三線220伏特，若左右線接錯，馬達
      會逆轉，即應上升反為下降，應下降反為上升；其最初安
      裝測試3次以上，若是接線錯誤，依機械呈現功能會立即
      察覺，依常情判斷，應是楊俊明委請戊○○擅自變更設計
      ，肯定是戊○○接錯電線，其於97年1月15日初步架設貨
      梯測試3次以上無訛後，將變相器接電點拆除，10日後，
      楊俊明為增加載重，請鐵工戊○○更改，擅自將電源接回
      變相器云云（見本院卷第148、149、188、189頁），然承
      前所述，上開馬達係內部之終點極限開關接點接線錯誤，
      而非馬達本身接線錯誤，被告所陳前詞均屬馬達接線問題
      ，與上開終點極限開關之接線本身無涉，且被告又空言臆
      測係告訴人戊○○擅自變更設計云云，全乏事證可佐，所
      執辯詞，實屬無理，難以採信。又被告稱：電流安培開關
      安全係數，理論上固以馬達標示電流安培×1.25倍，但因
      馬達啟動瞬間，電流安培會加大1.25倍至1.5倍，為防止
      跳電，吊車卡在樓層中間上下不得，實務上，裝設開關以
      馬達電流安培×1.5倍計算，本件馬達電流安培11.5安培
      ，被告以12安培×1.5倍＝18安培安裝開關，仍在合理預
      留範圍內，並未違背實務經驗法則云云。惟馬達過負荷電
      流保護裝置設定值應不可大於馬達出廠值，此觀前揭技術
      標準及鑑定報告自明，本件馬達過負荷電流設定18安培，
      顯已大於馬達出廠值1.5安培×1.5倍（最大值）＝17.3安
      培，被告空以實務經驗反於上開標準，亦屬無據。另被告
      又稱：每樓層停止定位開關沒有接觸面大小的問題，定位
      開關的調整是調到樓層的平面可停止為止，如果接觸面太
      大，會產生遲頓，動作慢半拍，停止會超過樓層的樓面云
      云（見本院卷第149頁），惟依上開鑑定報告所示，樓層
      停止定位開關與車台接觸面太少，很明確有可能因車台板
      行駛晃動，到第三層時無法碰觸到停止定位開關，被告所
      陳若接觸面太大，會產生停頓、動作慢半拍、停止會超過
      樓層的樓面云云，應調整停止定位開關的高低，來達到樓
      層的水平定位，與接觸面並無關聯。而被告雖又稱：本件
      吊貨梯不需標示禁止載人，任何人一看即知是吊貨專用梯
      ，非客貨兩用梯，更非載人電梯，楊俊明委託安裝用途是
      專吊蕃薯用貨梯，本件工程初步測試3次以上順利，然尚
      未竣工，有待楊俊明向電力公司申請供電三相220伏特電
      力後，再電話通知被告繼續調整完工，之後，楊俊明竟請
      戊○○擅自接電變相器測試使用，且依戊○○10數年鐵工
      經驗，應知吊貨梯使用或測試中，人絕不可站立在吊台內
      ，以免發生危險，其2人竟犯嚴重錯誤，站立在吊台內測
      試使用，肇事原因應可歸責於楊俊明、戊○○云云（見本
      院卷第189頁）。惟承如前述，本件關鍵之處乃在被告安
      裝之昇降機，其馬達內部終點極限開關無法達到斷源作用
      ，因此導致馬達掉落而生死傷結果，本件上開昇降機不論
      係載貨、載人或人貨兩用，只要該馬達終點極限開關無法
      發揮作用，即有產生馬達掉落危險之可能，使用人不論在
      昇降機上或昇降機外使用此昇降機，均可能因馬達掉落而
      致生法益侵害結果，因此，被告所稱前詞亦無以為對其有
      利之認定。至被害人縱有使用昇降機不當之情事，亦屬被
      告量刑參考之因素及民事關係上與有過失之賠償額決定問
      題，對於被告刑事責任之成立與認定，則無影響。
（四）綜上所述，本件事證明確，被告甲○○所為上開犯行堪可
      認定，應依法論科。
四、論罪與科刑：
    被告甲○○以裝設昇降機為業，為從事業務之人，核其所為
    ，係犯刑法第276條第2項之業務過失致死罪及同法第284條
    第2項之業務過失傷害罪。被告以一行為觸犯上開二罪名，
    為想像競合犯，應依刑法第55條之規定，從較重之刑法第27
    6條第2項之業務過失致死罪處斷。又起訴書及併案意旨書固
    認，被告係違反升降機安全檢查構造標準第37條第1項第7款
    、第51條第2項第2款之注意義務，然上開規定係根據勞工衛
    生安全法第5條第3項、第8條第5項之授權而訂定，本件既非
    勞工安全事件，即無勞工衛生安全法相關法令之適用，而應
    適用前述建築法相關法令規範。又上開建築法相關規範，僅
    涉及被告注意義務內容之依據，並無變更起訴法條之問題，
    更不影響審判範圍之單一性。且就建築法相關規範所涉及被
    告注意義務之事實及證據，亦經本院依法進行證據調查、辯
    論程序，於被告防禦權之行使並無影響，特此說明。爰審酌
    被告以裝設昇降機為業，卻忽視相關法令規範之注意義務，
    因此對於他人生命、身體法益造成侵害，犯後則飾詞否認犯
    行，態度不佳，並對司法資源造成一定之耗費，迄今未能賠
    償被害人及其家屬任何損害，兼衡其智識程度、生活狀況、
    素行（無前科）等一切情狀，量處如主文所示之刑。
據上論斷，應依刑事訴訟法第299條第1項前段，刑法第276條第2
項、第284條第2項、第55條，刑法施行法第1條之1第1項、第2項
前段，判決如主文。
本案經檢察官乙○○到庭執行職務
中    華    民    國    98    年    2    月    13    日
                  刑事第二庭  審判長法  官  李水源
                                    法  官  蔡慧雯
                                    法  官  盧亨龍
以上正本證明與原本無異。
如不服本判決應於收受送達後10日內向本院提出上訴書狀，並應
敘述具體理由；其未敘述上訴理由者，應於上訴期間屆滿後20日
內向本院補提理由書（均須按他造當事人之人數附繕本）。「切
勿逕送上級法院」。告訴人或被害人對於本判決如有不服，請書
具不服之理由狀，請求檢察官上訴者，其上訴期間之計算係以檢
察官收受判決正本之日期為準。
                                    書記官  石佳琪
中    華    民    國    98    年    2     月    17    日
附錄本案論罪科刑法條：
刑法第276條第2項
從事業務之人，因業務上之過失犯前項之罪者，處5年以下有期
徒刑或拘役，得併科3千元以下罰金。
刑法第284條第2項：
從事業務之人，因業務上之過失傷害人者，處1年以下有期徒刑
、拘役或1千元以下罰金。致重傷者，處3年以下有期徒刑、拘役
或2千元以下罰金。


司法院資訊處製作；財團法人民間司法改革基金會備份。
